最高法院刑事判決　　　　　　一○○年度台上字第二二二八號
上　訴　人　台灣高等法院花蓮分院檢察署檢察官
被　　　告　賴○○即代號000.
選任辯護人　李泰宏律師
上列上訴人因被告強制猥褻案件，不服台灣高等法院花蓮分院中
華民國九十八年十一月三十日第二審判決（九十八年度上訴字第
一九一號，起訴案號：台灣台東地方法院檢察署九十七年度偵字
第二０號），提起上訴，本院判決如下：
    主  文
上訴駁回。
    理  由
按刑事訴訟法第三百七十七條規定，上訴於第三審法院，非以判
決違背法令為理由，不得為之。是提起第三審上訴，應以原判決
違背法令為理由，係屬法定要件。如果上訴理由書狀並未依據卷
內訴訟資料，具體指摘原判決不適用何種法則或如何適用不當，
或所指摘原判決違法情事，顯與法律規定得為第三審上訴理由之
違法情形，不相適合時，均應認其上訴為違背法律上之程式，予
以駁回。本件檢察官上訴意旨略稱：(一)、被告賴○○（真實姓名
詳卷）雖否認有強制猥褻被害人丙女（代號000000000，姓名年
籍資料詳卷）、丁女（代號000000000，姓名年籍資料詳卷）、
戊女（代號000000000，姓名年籍資料詳卷）之犯行。然查丙女
、丁女、戊女於民國九十六年間，常至被告所經營之雜貨店與被
告之子女即乙男（姓名年籍資料詳卷）、己女（姓名年籍資料詳
卷）一起玩耍等情，業據丙女、丁女、戊女、乙男、己女證述明
確；依丙女於檢察官偵查及第一審審理中證述各情以觀，其歷次
陳述之情節均大致相符；依丁女、戊女於第一審審理中相關證述
各情以觀，被告究竟有無撫摸到戊女（檢察官上訴意旨誤載為丁
女）胸部雖有疑問。惟依丁女於第一審審理中另證稱：「（問：
妳可以確定，這個被告有沒有摸到妳妹妹的胸部？）我是有看到
一點點摸到，他的手指頭碰到。」、「（問：妳有看到被告的手
有伸進去？）沒有，是妹妹掀起來，我就看到他手指頭放在這邊
（指胸部）。」，及戊女證稱：「（問：被告有無摸到妳的胸部
？）有。」等情以觀，足見丁女、戊女證述各情之真意，應係被
告有撫摸到戊女之胸部；依丁女、戊女於第一審審理中相關證述
各情以觀，彼等就被告究有無要求戊女自行將衣服往上掀開一節
，所證述之內容雖不相一致。惟稽諸戊女於第一審審理中其餘證
述各情，足見戊女僅記得曾經被撫摸過胸部，至其於案發當日究
竟有無被掀起衣服，或係遭隔著衣物撫摸胸部，抑係被拉起衣服
撫摸胸部等情，均已無記憶。又戊女於案發時尚屬年幼，其對相
關事實不復記載，核與常情無違，尚難以此即認丁女、戊女之證
述為有瑕疵。乃原審未詳細斟酌上情，即逕為被告無罪之諭知，
於法有違。(二)、被告原審選任辯護人雖為其辯稱：丙女、丁女、
戊女證述各情前後不符，且彼等就遭到被告強制猥褻之時間及次
數等之供述亦有出入，彼等證述各節為有瑕疵，不足採信等情。
惟依丙女、丁女、戊女前後所證述之內容以觀，彼等就重要情節
之供述前後一致，已足勾勒彼等遭被告強制猥褻之基本事實，尚
不得以丙女於警詢中之證述或有誇大渲染情事，及上開證人因年
幼而所陳述之語意不明，暨彼等就相關細節之證述有不盡相符之
處，即認彼等不利於被告之證述全無可採。參酌丙女之輔導資料
中內載其不願接近施虐者、恐懼等情，有○○縣政府九十八年五
月二十八日府社婦字第０九八００四０二九六號函所附之表格可
佐，而被告與丙女、丁女、戊女間並無仇隙，上開證人並係被告
之子即乙男之同學，彼等應無與被告交惡而誣陷被告之動機，且
彼等於案發時均屬年幼，亦無可能編造不實情節誣陷被告，足見
彼等不利於被告證述各情係屬事實。(三)、被告原審選任辯護人雖
為其辯稱：丁女曾書寫道歉字條內載其於警詢中之供述與事實不
符，其於警詢中所言係遭丙女之威脅而為虛偽之陳述，並庭呈丁
女所書寫之道歉字條為證云云。然依丁女、乙男、己女相關證述
各情以觀，堪認該道歉字條應非出於丁女之本意。又乙男、己女
係被告之子女，彼等有利於被告之證述各情，係屬迴護被告之詞
，不足採信。被告原審選任辯護人雖為其辯稱：丙女有欺侮弱小
之習慣，是丁女、戊女不利於被告之證述各情，均係屈服於丙女
之意思而為不實之陳述云云。然上情為丙女、丁女、戊女所否認
，且無證據足資證明彼等之供述係非出於任意性。被告原審選任
辯護人雖為其辯稱：丙女、丁女、戊女相關證述各情核與常情有
違云云。惟依上開證人所證述之內容以觀，彼等證述各情並無違
反常理之處。又丁女、戊女之母未提告訴，及丁女、戊女於檢察
官偵查中未接受訊問，其原因或係彼等想息事寧人，或係彼等不
願回想不愉快之事，或係彼等不願因此影響學業，尚難以此即為
有利於被告之論斷。被告原審選任辯護人雖為其辯稱：被告所經
營之雜貨店內部空間狹小，被告無法坐在裝有輪子之椅子上，往
前滑行追向丙女而為猥褻之行為云云，並聲請第一審至現場實施
勘驗。惟被告對丙女、丁女、戊女為撫摸胸部之行為，並不須寬
廣之空間始可為之，且丁女相關證述各情亦無違反常情之處。第
一審認無勘驗現場之必要，於法並無不當之處。乃原審未詳細斟
酌上情，即逕為被告無罪之諭知，於法有違等語。
惟查原判決以公訴意旨略稱：被告以經營雜貨商店為業，明知其
子即乙男之國小同學即丙女、丁女及戊女均係未滿十四歲之女子
，竟於酒後基於強制猥褻之犯意，於九十六年九月一日至同月二
十五日間之某日下午四至五時許，見丙女至其所經營之雜貨商店
與乙男玩耍，而違反丙女之意願，自後伸手撫摸丙女之胸部，復
將手伸入丙女之上衣內撫摸其胸部，丙女因驚恐害怕而哭泣，並
動口咬被告之右臂，被告始行放手，丙女旋即返家。另於九十六
年三至四月間某日下午，見丁女帶戊女至其經營之雜貨商店找乙
男玩耍，遂藉機與丁女、戊女聊天，並違反彼等意願，先將戊女
抱起，將手伸入上衣內撫摸戊女胸部，再伸手撫摸丁女胸部，而
後始讓彼等返家。嗣丙女於九十六年十月間，將上情告訴學校老
師，嗣經報警處理而查悉上情等情。因認被告涉犯刑法第二百二
十四條之一之加重強制猥褻罪嫌。訊據被告否認有檢察官所指之
上開犯行，辯稱：丙女、丁女、戊女係找乙男玩，伊未曾撫摸彼
等之胸部等語。經查依丙女於警詢、檢察官偵查及第一審審理中
相關證述各情以觀，丙女或於警詢時證述：被告撫摸伊胸部時，
伊有咬被告的手，伊有看到手紅紅的；或於檢察官偵查中證稱：
被告並無對伊有不禮貌的行為，伊不記得有沒有咬被告之手；或
於第一審審理中證稱：伊沒有咬被告的手等語，丙女相關證述各
情前後不一。而乙男、己女復均證稱：丙女至彼等家中時，彼等
均有在家，未見過被告撫摸丙女之胸部等語。此外亦無其他證據
足資證明丙女不利於被告證述各節係屬事實，尚難僅憑丙女有瑕
疵之證述各情，即逕認被告有強制猥褻丙女之犯行。又依丁女於
警詢及第一審審理中相關證述各情以觀，丁女或於警詢中證稱：
被告撫摸伊胸部一次，當時被告突然站在伊面前摸伊左邊胸部；
或於第一審審理中證稱：被告坐著，叫伊過去站著，用右手由上
而下，由胸口往下摸，就是從胸部中間由上而下滑開；或於警詢
中證稱：被告係先摸妹妹，再摸伊胸部；或於第一審審理中證稱
：摸完伊之後，就把妹妹叫過去，有抱過妹妹，叫妹妹把衣服掀
起來，要摸她的胸部，他自己也把妹妹的衣服掀起來，伊看見被
告將手伸過去要摸妹妹的身體，趕快過去把妹妹的衣服拉下來，
然後把妹妹拉回家，沒有摸到妹妹等語，丁女相關證述情節前後
不一，顯有瑕疵。另依戊女於警詢及第一審審理中相關證述各情
以觀，其就被告撫摸丁女及戊女之順序，及就被告究有無叫其把
衣服拉起，暨被告究有無撫摸到其胸部等情，均與丁女所證述之
情節不符。此外亦無其他證據足資證明丁女、戊女不利於被告證
述各節係屬事實，尚難僅憑丁女、戊女有瑕疵之供述，即逕認被
告有強制猥褻丁女、戊女之犯行。檢察官所舉之證據並不能證明
被告有檢察官所指之前揭犯行，此外亦無其他證據足資證明被告
確應負此部分罪責等情，予以綜合判斷。因而撤銷第一審關於被
告強制猥褻有罪部分之判決，就此部分改判諭知被告無罪，已說
明其論斷所憑之依據及理由。按證據之取捨與證據之證明力如何
，均屬事實審法院得自由裁量、判斷之職權；苟其此項裁量、判
斷，並不悖乎通常一般之人日常生活經驗之定則或論理法則，又
於判決內論述其何以作此判斷之心證理由者，即不得任意指摘其
為違法，而據為提起第三審上訴之合法理由。又檢察官就被告犯
罪事實，應負舉證責任，並指出證明之方法，刑事訴訟法第一百
六十一條第一項定有明文。且認定犯罪事實所憑之證據，雖不以
直接證據為限，間接證據亦包括在內，然而無論直接證據或間接
證據，其為訴訟上之證明，須於通常一般人均不致有所懷疑，而
得確信其為真實之程度者，始得據為有罪之認定，倘其證明尚未
達到此一程度，而有合理之懷疑存在時，即不能遽為不利被告之
認定。原審綜合斟酌前述各項事證，論斷說明本件不能證明被告
有檢察官所指之前揭犯行等情，乃屬其採證職權之合法行使，不
容任意指為違法。檢察官上訴意旨就原審取捨證據論斷事實之職
權行使，及原審已調查說明之事項，漫加指摘有採證違法之情事
云云，均與法律規定得為第三審上訴理由之違法情形不相適合，
其上訴違背法律上之程式，應予駁回。
據上論結，應依刑事訴訟法第三百九十五條前段，判決如主文。
中    華    民    國  一○○  年    五    月    五    日
                      最高法院刑事第一庭
                          審判長法官  董  明  霈  
                                法官  張  清  埤  
                                法官  張  祺  祥  
                                法官  陳  國  文  
                                法官  宋  明  中  
本件正本證明與原本無異
                                      書  記  官  
中    華    民    國  一○○  年    五    月   十三   日
                                                      K